【裁判字號】    97,消債更,126
【裁判日期】    970630
【裁判案由】    更生事件
【裁判全文】
臺灣臺北地方法院民事裁定           97年度消債更字第126號
    聲  請  人
    即債務人    甲○○
                            5.
上列當事人聲請消費者債務清理事件，本院裁定如下：
    主  文
聲請駁回。
聲請費用由聲請人負擔。
    理  由
一、按「聲請更生或清算不合程式或不備其他要件者，法院應以
    裁定駁回之，但其情形可以補正者，法院應定期間先命補正
    」，消費者債務清理條例第8條定有明文。又「債務人與金
    融機構協商成立者，不得聲請更生或清算。但因不可歸責於
    己之事由，致履行顯有重大困難者，不在此限」；「本條例
    施行前，債務人依金融主管機關協調成立之中華民國銀行公
    會會員辦理消費金融案件無擔保債務協商機制與金融機構成
    立之協商，準用前項之規定」，復為消費者債務清理條例（
    下稱債清條例）第151條第5項、第6項所明定。
二、聲請意旨略以：伊有不能清償債務情事，前已提出債權人清
    冊，以書面向最大債權金融機構請求共同協商債務清償方案
    ，協商成立並約定每月償還新臺幣（下同）20,650元，然因
    債務人當時之月收入僅有約22,000元，雖是聲請人與債權銀
    行達成的協議，惟協商契約條件過於嚴苛，且因當時對銀行
    催訪電話不斷，怕導致工作家庭受影響，不得不同意過苛之
    條件，先前因親友相助才能給付每月協商款項但親友嗣後不
    願再相助，益加難以支付每月20,650元之金額，並於97年3
    月後因先生公司減薪而無法再提供援助，尚要養家活口，故
    無力繼續履行原協商條件，顯因非可歸責於己之事由致履行
    有重大困難，且其無擔保或無優先權之債務總額未逾1, 200
    萬元，復未經法院裁定開始清算程序或宣告破產，應仍得聲
    請更生云云。
三、本院查：
（一）聲請人任職於東阪國際有限公司，收入穩定，現每月自該
      處領取薪資則約有20,000元，每月必要支出14,216元，每
      月所剩收入餘額5,784元；每月支出部分，三餐開支共7,
      200元，交通費2,400元，服裝費1,000元，管理費1,371元
      ，勞、健保費用451元，房屋、地價稅294元、電話費1,
      000元，醫療費500元等情，固有其所提財產及收入狀況說
      明書在卷可稽（見本院卷第42頁）。然查，聲請人既以經
      濟狀況不佳為聲請，何以每月竟花費個人之服裝費、電話
      費等不必要支出共計高達2,000元，且未舉出有何特殊身
      體情狀，為何醫療費用每月固定花費500元？又其既向本
      院陳報住所台北市文山區，則是否實際居住於台北縣新莊
      市以及其所謂公車等交通支出，亦有可疑；且新莊房地究
      何人居住，何以須由其一人負擔所有管理費、地價稅、房
      屋稅之稅金? 是以，聲請人有無據實控制及說明其必要支
      出狀況，疑竇重生，尚難盡信，聲請人並非全然無資力履
      行。
（二）債務人另以其曾於條例施行前，與各債權銀行就無擔保債
      務成立協商，然該協商有因非可歸責於債務人事由，致履
      行顯有重大困難之情事等情。按依債務人與金融機構協商
      成立者，除非因不可歸責於己之事由，致履行顯有重大困
      難，否則不得聲請更生或清算，消費者債務清理條例第15
      1  條第5項規定意旨甚明。是債務清償方案成立後，固由
      債務人按其條件履行，惟需於其後發生情事變更，在清償
      期間收入或收益不如預期，致該方案履行困難甚或履行不
      能，因不可歸責於己，始能聲請更生或清算。此項規定旨
      在避免債務人任意毀諾已成立之協商，濫用更生或清算之
      裁判上債務清理程序，蓋以債務清償方案係經當事人行使
      程序選擇權所為之債務清理契約，債務人應受該成立之協
      議所拘束。債務人既已與金融機構協商成立，如認該協商
      方案履行有其他不適當情形，自仍應再循協商途徑謀求解
      決。查，債務人前經協商時，其收入情況與本件聲請時並
      未有何不同，且其95年度總所得為41萬1890元（見本院卷
      第17、18頁），平均月所得34,324元，每月繳交20,650元
      ，並無困難。聲請人僅空言其現僅有每月2萬元薪資且其
      夫遭減薪而無力繳納云云，並無證據證明，又其原有繳納
      資金來源與其夫有何干係，亦未舉證以明，均無足信。遑
      論，聲請人自協商後至97年4月21日止均按期履行，有其
      所提財團法人金融徵信中心當事人查詢個人資料（信用報
      告）回覆書在卷可參（見本院卷第11頁），迨至消費者債
      務清理條通過後，其為本件聲請前，隨即毀諾之情況，亦
      有其所提97年4月28日消費金融案件債務協商機制違約通
      知函附卷為憑（見本院卷第24頁），其居心亦可見一般。
      加以，其所為支出並非全然可信，仍有履行清償之能力，
      俱如前述，既無情事變更，且無重大履行困難之處。又債
      務人已有固定收入之履行能力，縱有履行不便，即使已就
      協商結果毀諾，亦得經由個別債權銀行協商程序以求適當
      履債，亦有行政院金融監督管理委員會新聞稿存卷可考。
      準此，堪認債務人尚乏不可歸責於己致履行顯有重大困難
      之情形可言。
三、綜上，本件債務人既無不可歸責之事由無從履行協商，且有
    故意毀諾之情況，另其依原協商條件履行亦非顯有重大困難
    ，是應屬聲請更生之要件不備，且又無從補正，依首揭條文
    之意旨，自應駁回其更生之聲請。爰裁定如主文。
中    華    民    國    97    年    6    月     30    日
              民事第四庭    法  官  吳定亞
以上正本係照原本作成。
如不服本裁定，應於裁定送達後10日內，以書狀向本院提出抗告
，並繳納抗告費新臺幣1千元
中    華    民    國    97    年    6    月     30    日
                            書記官  高秋芬


司法院資訊處製作；財團法人民間司法改革基金會備份。
